【裁判字號】    99,交聲,136
【裁判日期】    990310
【裁判案由】    違反道路交通管理處罰條例聲明異議
【裁判全文】
臺灣臺北地方法院交通事件裁定         99年度交聲字第136號
原處分機關  交通部公路總局臺北區監理所
異  議  人
即受處分人  甲○○
上列異議人即受處分人因違反道路交通管理處罰條例案件，對於
交通部公路總局臺北區監理所於中華民國99年1 月11日所為之處
分（原處分案號：北監自裁字第裁40-CW0000000號）聲明異議，
本院裁定如下：
    主  文
異議駁回。
    理  由
一、按行車速度，依速限標誌或標線之規定，道路交通安全規則
    第93條第1 項前段定有明文。次按汽車駕駛人，行車速度，
    超過規定之最高時速，或低於規定之最低時速，除有第40條
    第1項第2款情形外，處新臺幣（下同）1,200元以上2,400元
    以下罰鍰，為道路交通管理處罰條例第40條所明定。再汽車
    駕駛人駕駛汽車有違反道路交通管理處罰條例第40條規定者
    ，除應依該條所規定之罰緩處罰外，並予記違規點數1 點，
    復為道路交通管理處罰條例第63條第1項第1款所明文規定。
二、本件異議人即受處分人甲○○於民國98年11月4 日14時48分
    許，駕駛車號8B-8685號自用小客車，行經臺2線80.2公里處
    （往基隆方向），因限速50公里，經測速66公里，超速16公
    里未滿20公里，為臺北縣政府警察局瑞芳分局執勤員警使用
    雷達測速儀器採證，逕行掣單舉發。嗣異議人於舉發通知單
    上所載之應到案日期前提出申訴，經原處分機關函請原舉發
    機關調查結果，仍認受處分人有前開超速行駛之違規行為，
    原處分機關乃於99年1月11日以北監自裁字第裁40-CW000000
    0號裁決書依道路交通管理處罰條例第40條、第63條第1項第
    1款（裁決書漏載第1款）規定，裁處異議人罰鍰1,600 元，
    並記違規點數1點。
三、受處分人異議意旨略以：伊於98年11月4日駕車循臺2線往鼻
    頭角方向（即往宜蘭方向）行進，該路段速限多為60或70公
    里，然回途往基隆方向，行駛65公里卻被拍照超速16公里，
    伊於同年月11日復至該路段察看，往鼻頭角方向明顯標示60
    公里，往基隆方向卻有一不明顯速限50公里標誌，伊並非不
    繳罰金，僅希相同路段雙向速限能一致，並標誌設置於明顯
    易見處云云。
四、經查：
  (一)受處分人於上揭時、地駕駛其所有之前開車輛，行車速度超
    過規定之最高速限16公里未滿20公里，業經臺北縣政府警察
    局瑞芳分局以98年12月21日北縣警瑞交字第0980026319號函
    、99年2月12日北縣警瑞交字第0990003230 號函覆明確，並
    附舉發違規照片2幀在卷可稽，且為受處分人所不爭執。
  (二)又受處分人稱臺2 線往基隆方向之該路段，最高速限50公里
    之標誌不明顯，經本院函請臺北縣政府警察局瑞芳分局繪製
    現場圖，受處分人所違反之速限標誌係於臺2 線（往基隆方
    向）81.16 公里處，該採證儀器之位置於臺2 線（往基隆方
    向）80.2公里處，速限標誌與採證儀器間相距960 公尺，且
    該最高速限50公里之標誌明顯清晰，並於下方設置「前有測
    速照相」告示牌，速限標誌與告示牌二者皆未受障礙物阻攔
    、遮蔽，有臺北縣政府警察局瑞芳分局99年2 月12日北縣警
    瑞交字第0990003230號函所附現場圖及舉發違規照片1 幀在
    卷可考，受處分人既為已考取領有駕駛執照之人，理應注意
    並遵守相關道路交通標誌、標線及號誌並小心駕駛，況受處
    分人於聲明異議理由中，亦自承違規當日天氣明亮視線良好
    ，當無可以前開情詞為其卸責之詞，是受處分人前開所辯，
    實不足採。
  (三)再受處分人辯稱相同路段雙向速限應一致乙節，按關於標誌
    、標線、號誌之設置、養護及號誌之運轉，係由主管機關依
    其管轄辦理之，而所稱主管機關，則指公路主管機關、市區
    道路主管機關及警察機關，此為道路交通標誌標線號誌設置
    規則第4條第1項、第5 條分別定有明文，故道路主管機關得
    於法令授權範圍內，基於權責對於各項行政措施包括道路設
    計、交通號誌、標誌、標線之設置與更動等事項，為具體裁
    量規劃，俾達到道路使用效能、維持交通秩序及保障道路使
    用人往來便利與安全之行政目的，且適時檢討修正，本非法
    院所得置喙；而人民對於道路使用之規劃雖得加以建議，惟
    於依法變更前，人民即有遵守之義務，尚不得以其主觀價值
    判斷，逕認其規劃不當而恣意決定遵守與否，否則將使行車
    秩序紊亂，危及道路交通秩序及用路人之權益，自不待言。
    上開路段（臺2線80.2 公里處）往宜蘭方向速限60公里、往
    基隆方向50公里，係因道路主管機關認定為易肇事危險路段
    ，並考量用路人行車安全所為之設置，業經臺北縣政府警察
    局瑞芳分局98年12月21日北縣警瑞交字第0980026319號函覆
    受處分人明確，此有前開函文影本一紙在卷足憑。是受處分
    人之前揭辯解尚難認為可採。準此，本件事證明確，受處分
    人之前開違規行為，堪予認定。
五、綜上所述，本件受處分人駕駛其所有上開車輛確有於前揭時
    、地，行車速度超過規定之最高時速未滿20公里之行為，原
    處分機關依道路交通管理處罰條例第40條、第63條第1項第1
    款規定，裁處受處分人罰緩1,600元，並記違規點數1點，核
    無違誤。是受處分人之異議為無理由，應予駁回。
六、據上論斷，依道路交通案件處理辦法第19條，裁定如主文。
中    華    民    國    99    年    3     月    10    日
                  交通法庭  法  官  彭慶文
上正本證明與原本無異。
如不服本裁定，應於裁定送達後5日內向本院提出抗告狀。
                            書記官  陳怡君
中    華    民    國    99    年    3     月    12    日

司法院資訊處製作；財團法人民間司法改革基金會備份。
